臺灣桃園地方法院行政訴訟判決　
110年度交字第580號
原      告  程文正  

被      告  桃園市政府交通事件裁決處
                      設桃園市○○區○○路00號7~8樓
代  表  人  張丞邦    住同上
訴訟代理人  黃一鳴律師
上列當事人間交通裁決事件，原告不服被告民國110年11月19日
桃交裁罰字第58－D2SA81139號裁決，提起行政訴訟，本院判決如
下：
    主  文
一、原處分撤銷。
二、訴訟費用新臺幣參佰元由被告負擔。
三、被告應給付原告新臺幣參佰元。
    事實及理由
壹、程序方面：
    本件係因原告不服被告所為道路交通管理處罰條例（下稱處
    罰條例）第8 條之裁決而提起撤銷訴訟，依行政訴訟法第23
    7 條之1 ，應適用交通裁決事件訴訟程序。本件因卷證資料
    已經明確，本院依行政訴訟法第237 條之7 規定，不經言詞
    辯論，直接裁判。
貳、實體方面：                                  
一、爭訟概要：
　　原告於民國110年9月13日14時40分許，駕駛車牌號碼000－00
    00號租賃小客車（下稱系爭車輛），行經桃園市○○區○○○路○
    段00號附近路口時，為桃園市政府警察局大園分局（下稱舉
    發機關）員警認原告有「闖紅燈（直行）」之違規，遂當場
    舉發並填製掌電字第D2SA81139號之舉發違反道路交通管理
    事件通知單（下稱系爭舉發通知單），記載應到案日期110
    年10月13日前，並移送被告處理。嗣原告於110年9月22日到
    案陳述不服舉發，經被告函請舉發機關協助查明事實後，認
    原告確有「駕車行經燈光號誌管制之交岔路口闖紅燈」之違
    規，即於110年11月19日填製桃交裁罰字第58－D2SA81139號
    裁決書（下稱原處分），爰依處罰條例第53條第1項及違反
    道路交通管理事件統一裁罰基準及處理細則（下稱裁罰基準
    及處理細則）等規定，裁處原告罰鍰新臺幣（下同）2,700
    元，並記違規點數3點等處分。原告不服，於是提起本件行
    政訴訟。
二、原告起訴主張及聲明：
（一）主張要旨：
　　　本件舉發員警並無法從其行車方向看到原告行車方向之紅
      綠燈變換情形，尚難僅憑舉發員警之空言指述，認原告有
      闖紅燈之違規行為，又本件並無其他證據直接證明原告有
      闖紅燈之違規行為，是被告所為之處分與法不合，當有違
      誤。
（二）聲明：撤銷原處分。
三、被告答辯及聲明：
（一）答辯要旨：
    ⒈引用處罰條例第4條第2項、第53條第1項、第63條第1項第3
      款、道路交通安全規則（下稱道安規則）第102條第1項第
      1款、道路交通標誌標線號誌設置規則（下稱設置規則）
      第170條第1項前段、第206條第1項第5款第1目、裁罰基準
      及處理細則第11條第1項第1款、交通部82年4月22日交路
      字第009811號函文等相關交通法規之條文與函示（詳卷附
      答辯狀）。
    ⒉依舉發機關110年10月8日園警分交字第1100032804號函文
      表示略以：「…查旨案係本分局員警於110年9月13日14時4
      0分許，執行勤務行經桃園市○○區○○○路○段00號附近路口
      ，於號誌顯示黃燈穿越路口後，由照後鏡發現後方之車號
      000-0000號租賃小客車於號誌已轉換為紅燈時尚未超越停
      止線，該車未停車等待逕行闖越，遂將該車攔停並於告知
      違規事實後，當場依道路交通管理處罰條例第53條第1項
      予以舉發…經檢視巡邏車行車紀錄器錄影資料，本分局巡
      邏車於監視器顯示時間110年9月13日14時36分許(誤差約4
      分鐘)，行駛至桃園市○○區0○○○0○○○路○段00號附近路口停
      止線前，號誌已顯示黃燈，且於黃燈亮起逾3秒鐘後穿越
      路口；另查該路口黃燈時間為5秒鐘；復調閱上述路口附
      近監視器錄影資料比對，車號000-0000號租賃小客車於監
      視器顯示時間110年9月13日14時37分20秒(誤差約3分鐘)
      ，在中正東路二段94號附近路段，於本分局巡邏車行駛至
      號誌轉換為黃燈之位置時，距離巡邏車約40公尺(約4段車
      道線)，且行駛逾黃燈時間5秒鐘(即號誌轉換為紅燈)時，
      尚未超越停止線，該車未於停止線前停車等待逕行闖越，
      核與舉發員警所見之違規事實相符，本分局依法舉發並無
      違誤…」等語。
    ⒊復參照臺灣臺中地方法院107年度交字第103號、106年度交
      字第173號等判決意旨觀之，本件舉發員警目睹原告於上
      開時、地駕駛系爭車輛有闖紅燈之違規情事，遂予以攔查
      並舉發違規，洵屬有據。又交通警察製單舉發違反道路交
      通管理處罰條例所列之違規事實，本質上為行政處分,係
      公務員基於職務上之權力，依法就特定之具體事件所為之
      具公法上效果之單方面行政行為，基於公務員為公法上行
      為具有公信力之原則，該行政行為當可被推定為真正，其
      據以依法處分之事實認定亦為正確無誤，本此公信原則，
      乃立法者賦予行政機關制定違反道路交通事件統一裁罰基
      準及處理細則，以達其維護交通秩序、安全之行政目的。
    ⒋綜上所述，系爭車輛駕駛因有「駕車行經有燈光號誌管制
      之交岔路口闖紅燈」之情，已該當處罰條例第53條第1項
      規定之要件。是被告依法裁處，應無違誤，原告之訴為無
      理由。
（二）聲明：駁回原告之訴。
四、本院之判斷：
（一）前提事實：
      原告於110年9月13日14時40分許，駕駛系爭車輛行經桃園
      市○○區○○○路○段00號附近路口時，為舉發機關員警認原告
      有「闖紅燈（直行）」之違規等情，此有舉發機關110年1
      0月8日園警分交字第第1100032804號函文、110年11月11
      日園警分交字第1100037690號函文（見本院卷第33頁、第
      43頁）、警車行車記錄器畫面擷取照片（見本院卷第35至
      36頁）、路口監視器畫面擷取照片（見本院卷第37至38頁
      ）、違規路口號誌運轉擷取照片（見本院卷第39至41頁）
      、駕駛人基本資料（見本院卷第53頁）、汽車車籍查詢（
      見本院卷第55頁）、交通違規案件陳述書（見本院卷第57
      頁）、舉發員警職務報告書（見本院卷第69頁）、原告行
      車路線圖（見本院卷第71頁）、系爭舉發通知單（見本院
      卷第73頁）等資料各1份在卷可憑。
（二）本件被告無法證明原告有「駕車行經有燈光號誌管制之交
      岔路口闖紅燈」之違規行為：
    ⒈按「汽車駕駛人，行經有燈光號誌管制之交岔路口闖紅燈
      者，處新臺幣1,800元以上5,400元以下罰鍰」，處罰條例
      第53條第1 項定有明文。又「汽車行駛至交岔路口，其行
      進、轉彎，應依下列規定：一、應遵守燈光號誌或交通指
      揮人員之指揮，遇有交通指揮人員指揮與燈光號誌並用時
      ，以交通指揮人員之指揮為準」，亦為道安規則第102條
      第1項第1款所明定。
    ⒉復按行政處分係受有效之推定，而不受合法之推定，是處
      分相對人指摘行政處分違法，訴請撤銷時，應由被告機關
      就其作成處分有符合法定要件之事實負舉證責任。改制前
      行政法院39年判字第2號判例謂：「行政官署對於人民有
      所處罰，必須確實證明其違法之事實。倘不能確實證明違
      法事實之存在，其處罰即不能認為合法」，該院32年判字
      第16號判例亦謂：「行政官署對於人民有所處罰，必須確
      實證明其違法之事實。倘所提出之證據自相矛盾不能確實
      證明違法事實之存在，其處罰即不能認為合法」，均同此
      意旨。是就本件而言，被告主張原告有系爭舉發通知單及
      裁決書所載之闖紅燈違規行為，自應由被告就原告確有闖
      紅燈違規之事實負客觀舉證責任，合先敘明。
　　⒊經查，依據舉發員警111年3月28日職務報告書內容表示略
      以：「一、 警員盧佳怡於110年9月13日14時40分許，執
      行勤務行經桃園市○○區○○○路○段00號附近路口，於號誌顯
      示黃燈時超越停止線進入路口，由照後鏡發現後方之車號
      000-0000號租賃小客車未減速行駛，穿越路口後號誌轉換
      為紅燈時，該車尚未超越停止線，惟該車未於停止線前停
      車等待逕行闖越，遂將該車攔停並於告知違規事實後，當
      場依道路交通管理處罰條例第53條第1項予以舉發。二、
      經檢視巡邏車行車記錄器錄影資料，巡邏車於行車記錄器
      顯示時間110年9月13日14時36分許(誤差約4分鐘），行駛
      至桃園市○○區○○○○○○○○路○段00號附近路口停止線前，號
      誌已顯示黃燈，且於黃燈亮起逾3秒鐘後穿越路口；另查
      該路口黃燈時間為5秒鐘；復調閱上述路口附近監視器錄
      影資料比對，車號000-0000號租賃小客車於監視器顯示時
      間110年9月13日14時37分20秒(誤差約3分鐘），在中正東
      路二段94號附近路段，於本分局巡邏車行駛至號誌轉換為
      黃燈之位置時，距離巡邏車約40公尺（約4段車道線），
      且行駛逾黃燈時間5秒鐘（即號誌轉換為紅燈）時，尚未
      超越停止線，該車未於停止線前停車等待逕行闖越，核與
      警方當時由照後鏡所見之違規事實相符，警方依法舉發並
      無違誤。…」等語（見本院卷第69頁），並提出有舉發機
      關110年10月8日園警分交字第1100032804號函文、110年1
      1月11日園警分交字第1100037690號函文、警車行車記錄
      器畫面擷取照片、路口監視器畫面擷取照片、違規路口號
      誌運轉擷取照片等資料（見本院卷第33頁、第35至41頁、
      第43頁）為證。
　　⒋據上，被告認定原告確有本件違規，固係依據前開舉發員
      警所目睹之情為據，然本案原告堅決否認有於中正東路二
      段94號附近之路口闖紅燈，其係於違規路口號誌為「黃燈
      」狀態時通過該路口等語。經查，本院勘驗本件行車及舉
      發過程之錄影光碟內容略以：「（一）檔案名稱：附近路
      口監視器。⒈光碟播放時間共15秒，本檔案之錄影畫面係2
      021年9月13日14時許所錄製，為附近路口監視器之錄影畫
      面。⒉錄影畫面時間14時37分16秒許，可看見警用巡邏車
      行經桃園市大園區中正東路二段之路段。⒊錄影畫面時間1
      4時37分20秒許，原告駕駛車牌號碼000－0000號租賃小客
      車（下稱系爭車輛）出現於上開警車後方，⒋錄影畫面時
      間14時37分21秒許，可看見上開警車正要穿越中正東路二
      段94巷附近之路口。⒋錄影畫面時間14時37分24秒許，系
      爭車輛開始穿越前方中正東路二段94巷附近之路口。（二
      ）檔案名稱：巡邏車行車紀錄器。⒈光碟播放時間共3分，
      本檔案之錄影畫面係2021年9月13日14時許(註：勘驗筆錄
      誤載為2021年8月21日14時許)所錄製，為警車行車記錄器
      之錄影畫面。⒉錄影畫面時間14時(註：勘驗筆錄誤載為16
      時)36分53秒許，位於桃園市○○區○○○路○段00號附近路口
      之號誌由綠燈轉換為「黃燈」狀態。⒊錄影畫面時間14時(
      註：勘驗筆錄誤載為16時)36分55秒許可看見警車開始穿
      越路口之停止線。⒋錄影畫面時間14時37分3秒許，可聽見
      車內其中一名員警表示：『後面那台』，另一名員警回答：
      『黑色那台』，嗣警車即向右變換車道至外側車道上。⒌錄
      影畫面時間14時37分11秒許，系爭車輛自上開警車之左側
      出現，並行駛於內側車道上，而警車即跟隨系爭車輛後方
      行駛。⒍錄影畫面時間14時38分4秒許，舉發員警開始以喊
      話器廣播表示：『前方黑色轎車靠邊受檢』，嗣錄影畫面時
      間時間14時38分12秒許，舉發員警再以喊話器廣播一次，
      待前方路口號誌轉換為綠燈後，系爭車輛即暫停路邊。（
      三）檔案名稱：2021_0913_144017_001。⒈光碟播放時間
      共3分1秒，本檔案之錄影畫面係2021年9月13日14時許(註
      ：勘驗筆錄誤載為2021年8月21日14時許)所錄製，為舉發
      員警密錄器之錄影畫面。⒉錄影畫面一開始，現場員警即
      對原告表示：『剛剛中正東路二段94巷那邊你闖紅燈了喔
      ！你知道嗎？』，原告搖頭，現場員警再問原告：『你不知
      道？』，原告仍是搖頭，現場員警再表示：『因為我們過去
      已經是黃燈了，你們怎麼會過來？』，原告即回答：『我看
      是黃燈』。嗣現場員警即要求原告出示證件，此時原告表
      示：『有相片嗎？』，現場員警則表示：『我們要回去看一
      下行車記錄器』，即開始製單舉發。⒊錄影畫面時間14時42
      分20秒許，現場員警將舉發通知單交給原告確認違規事實
      後，原告即開始爭執其並未闖紅燈，並表示：『我在你後
      面，你說你看到我闖紅燈…』，現場員警則回答：『你對罰
      單有疑義的話，你可以提申訴或去監理機關』，原告再表
      示：『你說你看到，我車子在你後面，你說你看到…』，現
      場員警再回答：『對啊！我看後視鏡啊』。（四）檔案名稱
      ：2021_0913_144318_002。⒈光碟播放時間共1分2秒，本
      檔案之錄影畫面係2021年8月21日14時許所錄製，為舉發
      員警密錄器之錄影畫面。⒉本檔案之錄影畫面內容，原告
      表示拒簽拒收後，現場員警即返回警車」等情（見本院卷
      第77頁至第79頁）觀之，可知大園區中正東路二段94號附
      近路口之號誌，其「黃燈」時間之秒數為「5秒鐘」，並
      有上開路口號誌運轉擷取照片6張（見本院卷第39至41頁
      ）在卷可佐，亦為舉發員警職務報告書內（見本院卷第69
      頁）所承認。又上開違規路口之號誌由綠燈轉換為「黃燈
      」狀態之時間，觀諸上開勘驗筆錄記載，警車上行車記錄
      器錄影畫面內所顯示為「14時36分53秒許」，但本件舉發
      員警所駕駛之警車在通過上開違規路口停止線之時間，於
      警車上行車記錄器錄影畫面內所顯示為「14時36分55秒許
      」（約於路口監視器錄影畫面內之時間「14時37分21秒許
      」），顯見舉發員警所駕駛之警車係於違規路口之號誌已
      顯示為「黃燈」狀態「2秒」後，才開始通過停止線並進
      入路口，惟依上開路口監視器錄影畫面內容觀之，原告所
      駕駛之系爭車輛係於錄影畫面時間「14時37分24秒許」開
      始穿越上開違規路口，亦即與上開警車穿越違規路口之時
      間僅相隔「3秒（14時37分21秒至24秒）」，再加上前面
      所述：警車係於違規路口之號誌已顯示為黃燈狀態「2秒
      」之時間，顯見原告所駕駛之系爭車輛在通過該違規路口
      停止線之時間，約莫於該路口號誌轉換為「黃燈」狀態時
      ，大約「5秒鐘（2秒＋3秒）」之時間，則此時系爭車輛是
      否如舉發員警所述係於該違規路口之號誌已轉換為「紅燈
      」狀態後，始超越路口之停止線之情（亦即號誌轉換為紅
      燈時，尚未超越停止線），即存有疑義。再者，由上開路
      口監視器之錄影畫面內容及其擷取照片（見本院卷第37至
      38頁）觀之，並無法清楚看見當時號誌所顯示之燈號及路
      口停止線所劃設之位置，則舉發員警又如何能證明原告確
      實係在該違規路口號誌已轉換為「紅燈」狀態時，系爭車
      輛才通過該路口之停止線？況且舉發員警已於上開擷取照
      片之說明欄內註明：「經比對巡邏車行車記錄器…」等字
      ，及職務報告書內表示：「…由『照後鏡』發現後方之車號0
      00－0000號租賃小客車未減速行駛…」等語（見本院卷第37
      頁、第69頁），足認舉發員警係以比對之方式，推論原告
      係在黃燈亮起5秒時，尚未超越違規路口之停止線之情，
      況且其所駕駛之警車係行駛在系爭車輛前方，如何能注意
      後方之系爭車輛有無闖越紅燈？亦即系爭車輛並非在舉發
      員警面前，由舉發員警親眼目睹其闖紅燈之違規事實；況
      縱使舉發員警係透過警車之後照鏡，看見系爭車輛在其後
      方行經違規路口時並未減速慢行，惟審酌舉發員警透過後
      照鏡觀察與自正面目視觀察之間，依一般經驗法則，其間
      會有很大之視線及視角之清楚及精確度之落差，是尚難以
      僅憑舉發員警透過後視鏡之觀察，即遽以推論原告有闖紅
      燈之違規。故本件並不能僅憑舉發員警之說詞，即逕認原
      告有闖紅燈之違規事實，自應取得其他違規相片或錄影光
      碟等證據資料，佐證其親見之違規事實。
　　⒌綜上所述，本件被告認定原告有闖紅燈違規行為，僅以舉
      發員警從後照鏡目視之單一證據，且舉發員警之目視既有
      前述之諸多疑義存在，即無法作為原告是否有闖紅燈直行
      之判斷。況且本件舉發員警之警車與原告之系爭車輛前後
      通過違規地點之交岔路口時間僅相差約3秒鐘，惟違規地
      點之交岔路口之黃燈秒數則有5秒鐘之久，則系爭車輛是
      否如舉發員警所述係於該違規路口之號誌已轉換為「紅燈
      」狀態後，始超越路口之停止線之情（亦即號誌轉換為紅
      燈時，尚未超越停止線），亦存有疑義。再者，被告亦無
      法提出其他科學證據足以補強員警所稱原告駕駛有闖紅燈
      之情形，且員警於職務報告書內所述之上開情節，復無法
      排除舉發員警有誤認之狀況，是僅憑員警上開之目視，並
      無法使本院確信原告確有行經大園區中正東路二段94號附
      近路口時，於上開地點號誌已變成紅燈後，仍執意通過停
      止線，而有闖紅燈直行之違規行為。故本件被告並無法證
      明原告有「駕車行經有燈光號誌管制之交岔路口闖紅燈」
      之違規行為，原處分即有違誤。故原告訴請撤銷原處分，
      為有理由，原處分應予撤銷。
（四）本件判決基礎已臻明確，兩造其餘之攻擊防禦方法及訴訟
      資料經本院審酌後，核與判決結果不生影響，無一一論述
      之必要，附此敘明。
五、本件第一審裁判費為裁判費300元，應由被告負擔，爰確定
    第一審訴訟費用額如主文第2、3項所示。
六、據上論結，本件原告之訴有理由，依政訴訟法第237條之8  
    第1項、第98條第1項前段等規定，判決如主文。
中　　華　　民　　國　　111 　年　　7 　　月　　6 　　日
　　　　　　　　　行政訴訟庭　法　官　黃漢權
上為正本係照原本作成。
如不服本判決，應於判決送達後20日內，向本院提出上訴狀並表
明上訴理由（原判決所違背之法令及其具體內容或依訴訟資料可
認為原判決有違背法令之具體事實），其未載明上訴理由者，應
於提出上訴後20日內向本院補提理由書（上訴狀及上訴理由書均
須按他造人數附繕本，如未按期補提上訴理由書，則逕予駁回上
訴），並應繳納上訴裁判費新臺幣750元。
中　　華　　民　　國　　111 　年　　7 　　月　　6 　　日
　　　　　　　　　　　　　　　書記官　蕭竣升